---
title: "Bases para Formação em Pesquisa"
format: html
editor: visual
---

## Objetivo

O objetivo deste documento é publicizar os procedimentos de tratamento de uma bases de dados construída a partir de múltiplas fontes, sendo elas:

-   [Tempo de abertura de empresa](https://www.receita.fazenda.df.gov.br/)

Preparando o ambiente do R

```{r}
#| echo: false
#| warning: false

library(tidyverse)
library(readxl)

```

Esses dados foram extraídos do Atlas da Violência do IPEA.

1)  padronizamos a variável código do município para o formato texto
2)  pegamos apenas o último ano disponível (2019)
3)  a base de homicídios tinha registros duplicados. Por isso, usamos a função `distinct`
4)  retiramos o dígito verificador do código IBGE, pois algumas bases não utilizam o 7º dígito

```{r}

homicidios <- read_delim("homicidios.csv", 
    delim = ";", escape_double = FALSE, trim_ws = TRUE)

homicidios$cod <- as.character(homicidios$cod)

homicidios_2019 <- homicidios %>% 
                  filter(período == 2019) %>% 
                  distinct(cod, nome, período, valor, 
                           keep_all = TRUE) %>% 
                  mutate(cod = substr(cod, 1, 6))

```
