---
title: "Bases para Pesquisa em Ciências Sociais"
format: html
editor: visual
---

## Objetivo

O objetivo deste documento é publicizar os procedimentos de tratamento de uma bases de dados construída a partir de múltiplas fontes, sendo elas:

-   [Tempo de abertura de empresa](https://www.receita.fazenda.df.gov.br/)

Preparando o ambiente do R com os pacotes que precisaremos. Caso não tenha instalado o pacote ainda, use a função `install.packages("pacote")` 

```{r}
#| warning: false

#install.packages("tidyverse")

library(tidyverse)
library(readxl)

```

### Dados de violência

Os dados de homicídio foram extraídos do Atlas da Violência do IPEA.

1)  padronizamos a variável código do município para o formato texto
2)  pegamos apenas o último ano disponível (2019)
3)  a base de homicídios tinha registros duplicados. Por isso, usamos a função `distinct`
4)  retiramos o dígito verificador do código IBGE, pois algumas bases não utilizam o 7º dígito

```{r}
#| warning: false

homicidios <- read_delim("00_bases/homicidios.csv", 
    delim = ";", escape_double = FALSE, trim_ws = TRUE)

homicidios$cod <- as.character(homicidios$cod)

homicidios_2019 <- homicidios %>% 
                  filter(período == 2019) %>% 
                  distinct(cod, nome, período, valor) %>% 
                  mutate(cod = substr(cod, 1, 6))

DT::datatable(homicidios_2019)

```

# Autoria

Adaleny Paiva e Daniel Pagotto

Como citar 
Paiva, A.D.S; Pagotto, D. P. Bases para pesquisas em ciências sociais.